【裁判字號】    91,重訴,1396
【裁判日期】    920109
【裁判案由】    給付貨款
【裁判全文】
臺灣臺北地方法院民事判決  九十一年度重訴字第一三九六號
    原      告    大同股份有限公司
    法定代理人    甲○○
    訴訟代理人    丙○○
                  乙○○
    被      告    東銳電工股份有限公司
    兼法定代理人  丁○○
    共      同
    訴訟代理人    廖大鵬律師
右當事人間請求給付貨款事件，本院判決如左：
    主      文
被告應連帶給付新台幣捌佰零壹萬玖仟元，及自民國九十年十一月二十日起至清償日
止，按年利率百分之五計算之利息。
訴訟費用由被告連帶負擔。
本判決於原告以新台幣貳佰陸拾柒萬肆仟元為被告供擔保後，得假執行。但被告如於
假執行程序實施前，以新台幣捌佰零壹萬玖仟元為原告預供擔保後，得免為假執行。
    事      實
甲、原告方面：
  一、聲明：如主文第一項所示，及為以供擔保為條件之假執行宣告。
  二、陳述：
    (一)被告東銳電工股份有限公司（以下簡稱東銳公司）於民國八十九年十一月十日
      邀被告丁○○為連帶保證人，與原告簽訂發電機買賣合約，購買大同牌緊急用
      柴油發電機500KW四台、600KW二台與並聯盤三組，總價新台幣（下同）八百九
      十一萬元，原告依約已於九十年二月十四日完成交貨，詎被告僅支付訂金八十
      九萬一千元，尚欠八百零一萬九千元，屢經原告催索，被告仍置之不理，爰依
      買賣合約及連帶保證法律關係，請求被告連帶給付八百零一萬九千元，及自支
      付命令送達翌日起至清償日止之法定遲延利息。
    (二)被告丁○○承認其於合約書上所用印章之真正，但卻不能證明其印章被他人無
      權使用，且此事實為原告所明知或因過失而不知，則其應依合約之約定，負連
      帶保證人責任。按簽訂合約時，要求公司負責人為公司作保乃交易之常態，在
      此前提之下，被告丁○○既授權他人使用其印章處理公司事務，綜理簽訂合約
      事宜，則其對負責人可能為公司作保一事應有所認識，原告對此亦產生信賴，
      進而與之交易，因此被告丁○○應依民法第一百六十九條規定負起授權人之責
      任，倘任由其事後否認，將嚴重影響交易安全。
    (三)被告要求黃國明於支票上背書，乃因原告與被告東銳公司為初次交易，為增加
      其擔保，而被告東銳公司之負責人丁○○已為本件合約之連帶保證人，有另覓
      第三人於支票背書之必要，此與被告是否明知丁○○並無意願成為東銳公司之
      連帶保證人一事毫不相干，被告所言與事實不符。
  三、證據：提出合約書、支票影本各一件、交貨明細五紙；並請求訊問證人張里仁
      。
乙、被告東銳公司方面：未於言詞辯論期日到場，惟據其於前準備程序期日中所為聲
    明及陳述如左：
  一、聲明：
    (一)駁回原告之訴及假執行之聲請。
    (二)如受不利之判決，願供擔保請求宣告免為假執行。
  二、陳述：對原告之請求沒有意見。
丙、被告丁○○方面：未於言詞辯論期日到場，惟據其於前準備程序期日中所為聲明
    及陳述如左：
  一、聲明：
    (一)駁回原告之訴及假執行之聲請。
    (二)如受不利之判決，願供擔保請求宣告免為假執行。
  二、陳述：
    (一)被告丁○○僅係東銳公司之掛名負責人，實際負責人為黃國明，本件原告所提
      出合約書乃原告公司業務員攜至東銳公司，並由黃國明於合約書上蓋上東銳公
      司及丁○○印章，惟黃國明未察合約書上有「負責人兼連帶保證人」之字樣，
      用印後即將合約書交由原告公司業務員帶回，被告丁○○並未親自用印於合約
      書上，且就個人事務並未授權黃國明代為處理。
    (二)原告於簽約時明知東銳公司實際負責人為黃國明，被告丁○○僅為掛名負責人
      ，此由原告要求黃國明於東銳公司為本件貨款開立之支票後背書乙事即可得知
      ，是原告就被告丁○○個人並無意願成為東銳公司之連帶保證人乙事，應知之
      甚詳，依民法第一百六十九條但書之規定，原告自不得主張表見代理。
  三、證據：請求訊問證人黃國明。
    理      由
甲、程序方面：
  一、按當事人得以合意定第一審管轄法院。但以關於由一定法律關係而生之訴訟為
      限。前項合意，應以文書證之，民事訴訟法第二十四條定有明文。本件原告向
      本院對被告提起給付貨款訴訟，本院固非被告東銳公司主事務所所在地及丁○
      ○住所地之法院，然依兩造分別所簽訂之合約書第七條第十款之約定，如因爭
      執而涉訟時，同意以原告所在地之地方法院為第一審管轄法院，是揆諸首揭規
      定，本院就本件給付貨款訴訟自有管轄權，合先敘明。
  二、本件被告均未於言詞辯論期日到場，核無民事訴訟法第三百八十六條所列各款
      情形，爰依原告之聲請，由其一造辯論而為判決。
乙、實體方面：
  一、原告起訴主張被告東銳公司於八十九年十一月十日邀被告丁○○為連帶保證人
      ，與原告簽訂發電機買賣合約，購買大同牌緊急用柴油發電機500KW四台、600
      KW二台與並聯盤三組，總價八百九十一萬元，原告依約已於九十年二月十四日
      完成交貨，詎被告僅支付訂金八十九萬一千元，尚欠八百零一萬九千元，屢經
      原告催索，被告仍置之不理，爰依買賣合約及連帶保證法律關係，請求被告連
      帶給付八百零一萬九千元，及自支付命令送達翌日起至清償日止之法定遲延利
      息。被告丁○○則以其為東銳公司之掛名負責人，本人並未在本件合約書蓋章
      ，亦未授權黃國明代為處理，且其個人並無為東銳公司擔任連帶保證人之意思
      ，此為原告所明知，原告自不得請求被告丁○○連帶負責等語，資為抗辯。
  二、原告主張之事實，業據其提出與所述相符之合約書、支票各一件及交貨明細五
      紙為證，復為被告東銳公司所不爭執，被告丁○○除否認其有為東銳公司連帶
      保證人之意思外，對其餘之事實亦不爭執，應認原告此部分之主張為真正。
  三、按契約書內之印章為真正時，印章名義人應對該契約書負責，縱該契約書由他
      人代為立據，除有確切反證外，仍應推定由印章名義人授權而為，最高法院三
      十七年上字第八八一六號判例可資參照。又印章由自己蓋用，或由有權使用之
      人蓋用為常態，由無權使用之人蓋用為變態，故主張變態事實之當事人應就此
      負舉證責任。被告丁○○對於本件合約書上買方「負責人兼連帶保證人」欄內
      「丁○○」印章之真正既不否認，則其辯稱印章係由無權使用之人蓋用及其無
      為東銳公司連帶保證之意思，自應由其就此一變態及利己之事實負舉證責任。
      被告丁○○固請求訊問證人黃國明為證，然查東銳公司大、小章都是由會計管
      理，本件合約書是由八十九年當時東銳公司的會計用印，丁○○知道東銳公司
      有刻其名義之印章，該印章只一般公司用的地方都會用的等情，已據證人黃國
      明到庭證述明確，則被告丁○○既同意擔任東銳公司之負責人，復同意東銳公
      司刻其名義之印章保管使用，足徵其就該印章之使用已概括授權東銳公司為之
      。前項授權行為與使用被告丁○○印章在前揭契約為連帶保證人之意思表示，
      縱屬不同之代理行為，然證人黃國明證稱：「我們公司與原告大同股份有限公
      司的合約細部是李生去談，但最後處理的時候我有參與」、「因為他們（即原
      告）業務張里仁認為我不是丁○○，所以要我在支票後面背書。」，暨證人張
      里仁證述：「我們合約是送給被告公司看一個月之後，被告公司才簽約的，我
      沒有看過被告公司的董事長。」等語，雖原告公司業務員張里仁於締約過程中
      未曾見過被告東銳公司之負責人，且知悉黃國明非被告丁○○，惟並不足以證
      明原告於簽約當時知悉被告丁○○為東銳公司之名義上負責人，且無為東銳公
      司連帶保證之意思，是被告丁○○仍應就其由自己之行為表示以代理權授與他
      人負授權人之責任，所辯即不足採。
  四、從而，原告依買賣合約及連帶保證法律關係，請求被告連帶給付八百零一萬九
      千元，及自支付命令送達翌日即九十年十一月二十日起至清償日止，按年息百
      分之五計算之利息，即無不合，應予准許。
丙、兩造均陳明願供擔保，聲請宣告假執行及免為假執行，核無不合，爰分別酌定相
    當擔保金額准許之。
丁、據上論結：原告之訴為有理由，依民事訴訟法第三百八十五條第一項前段、第八
    十五條第二項，第三百九十條第二項、第三百九十二條，判決如主文。
中      華      民      國    九十二    年      一      月      九      日
                                  民事第一庭法      官  陳盈如
右為正本係照原本作成
如對本判決上訴，須於判決送達後廿日內向本院提出上訴狀
中      華      民      國    九十二    年      一      月      九      日
                                            法院書記官  高秋芬


司法院資訊處製作；財團法人民間司法改革基金會備份。
